臺灣臺北地方法院民事裁定　　　　　　　95年度重訴字第56號
原　　　告　　臺灣中油股份有限公司
　　　　　　　公司)
法定代理人　　卯○○
訴訟代理人　　陳純仁律師
複　代理人　　丑○○
被　　　告　　寅○○
　　　　　　　子　○
　　　　　　　壬○○
　　　　　　　癸○○
上列三人共同
訴訟代理人　　鍾周亮律師
被　　　告　　戊○○(己○○之.
　　　　　　　庚○○(己○○之.
　　　　　　　丁○○(己○○之.
　　　　　　　丙○○(己○○之.
　　　　　　　甲○○(己○○之.
　　　　　　　乙○○(己○○之.
　　　　　　　辛○○(己○○之.
上列當事人間拆屋還地事件，本院裁定如下：
    主  文
原告之訴及假執行之聲請均駁回。
訴訟費用由原告負擔。
    理  由
一、本件原告之法定代理人於起訴後，已由郭進財變更為卯○○
    ，有原告公司網路查詢基本資料可稽，並據原告具狀聲明承
    受訴訟，核無不合。又原告起訴後更名為臺灣中油股份有限
    公司，亦有經濟部函（影本）足憑，先予敘明。
二、按原告之訴，有下列各款情形之一者，法院應以裁定駁回之
    ，但其情形可以補正者，審判長應定期間先命補正：（7）
    起訴違背第253條、第263條第2項之規定，或其訴訟標的為
    　　確定判決之效力所及者；又除別有規定外，確定之終局
    判決就經裁判之訴訟標的，有既判力；又確定判決，除當事
    人外，對於訴訟繫屬後為當事人之繼受人者，亦有效力，民
    事訴訟法第249條第1項第7款、第400條第1項及第401條第1
    項分別定有明文。又訴訟法上所謂一事不再理之原則，乃指
    同一事件已有確定之終局判決者而言，其所謂同一事件，係
    指同一當事人就同一法律關係而為同一之請求（最高法院19
    年上字第278號判例參照）。
三、原告起訴主張略以：緣原告為台北市○○段○○段576地號（
    重劃前為台北市中山區○○○段135-1、134、132-2、113-2
    、133地號，合併為133地號，有土地登記簿謄本附卷足按）
    土地之所有權人，被告己○○（歿）、寅○○、子○、壬○○、癸○○等無權占用上開土地，並在上開土地上建有門牌
    號碼為台北市○○路○段224號、226號、228號、230號之房
    屋。按所有權人對於無權占有或侵奪其所有物者，得請求返
    還之，對於妨害其所有權者，得請求除去之，民法第767條
    訂有明文，本件被告等無權占用原告所有之上開土地之一部
    興建上開房屋，則原告自得依法請求拆除地上物及返還上開
    遭無權占用之土地。被告等無權占用系爭基地，致令原告無
    法使用收益該系爭土地而受有損害，被告等亦有不當得利，
    依民法第179條規定，被告應返還不當得利予原告，爰提起
    本件訴訟等語。
四、經查，本件原告與被告寅○○、被告子○、壬○○、癸○○
    之被繼承人張佛（子○為張佛之養女，癸○○、壬○○為張
    佛之四男、五男，有除戶戶籍謄本在卷足憑）及被告戊○○
    、庚○○、丁○○、丙○○、甲○○、乙○○、辛○○之被
    繼承人己○○（戊○○、庚○○、丁○○、丙○○、甲○○
    、乙○○、辛○○為己○○之繼承人，有渠等之戶籍謄本在
    卷可查）等人間拆屋還地事件，業經本院49年度民判字第
    2258號、75年度訴字第5909號、臺灣高等法院50年判字第
    177號、76年度上字第222號、最高法院50年度台上字第1409
    號等民事判決確定兩造有不定期租賃關係在案，並分別有被
    告等提出之上開判決影本各一份附卷可稽，且經本院依職權
    調閱上述本院75年度訴字第5909號、臺灣高等法院76年度上
    字第222號等裁判原本之影本，查核屬實。是原告向本院提
    起返還土地事件、請求調整租金事件訴訟既已確定，依法即
    具有既判力，其效力及於被告等人。今原告復基於所有物返
    還請求權法律關係，提起本件訴訟，為同一之請求，揆諸上
    開規定及說明，即有違反訴訟法上一事不再理原則，易言之
    ，原告前所聲請返還土地事件、請求調整租金事件所獲得之
    民事判決既已確定而有既判力，原告即不得對同一被告或原
    訴訟被告之繼承人基於同一法律關係再為同一請求。從而，
    本件原告起訴之請求違反民事訴訟法第249條第1項第7款之
    規定，係屬不得補正之事項，其請求於法未合，應予駁回。
    又原告之訴既經駁回，則其假執行之聲請即失所附麗，亦應
    併予駁回。
五、依民事訴訟法第249條第1項第7款，第95條，第78條裁定如
    主文。
中　　華　　民　　國　　96　　年　　11　　月　　28　　日
                  民事第六庭    法　官　陳文正
以上正本係照原本作成
如對本裁定抗告須於裁定送達後10日內向本院提出抗告狀，並繳
納抗告費新臺幣1,000元
中　　華　　民　　國　　96　　年　　11　　月　　28　　日
                       　　　　 書記官　黃菀茹
